【裁判字號】    97,訴,128
【裁判日期】    970520
【裁判案由】    營業稅
【裁判全文】
高雄高等行政法院判決
                                       97年度訴字第128號
                              .
原      告  羅慶賓即芳吉商行
被      告  財政部臺灣省南區國稅局
代  表  人  邱政茂局長
訴訟代理人  甲○○
上列當事人間營業稅事件，原告不服財政部中華民國96年12月13
日台財訴字第09613022410號訴願決定，提起行政訴訟，本院判
決如下：
    主  文
原告之訴駁回。
訴訟費用由原告負擔。
    事  實
甲、事實概要:
緣原告為經核定使用統一發票之營業人，自民國86年起未據實（
低報）申報進項稅額，藉以規避稽徵機關查核其實際銷售額，於
89年至93年間銷貨，銷售額合計新臺幣(下同)7,757萬9,595元，
未依規定開立統一發票並申報銷售額繳納營業稅，涉有違反行為
時營業稅法（現行為加值型及非加值型營業稅法，下稱營業稅法
）第32條第1項前段、第35條第1項及稅捐稽徵機關管理營利事業
會計帳簿憑證辦法（下稱管理會計帳簿憑證辦法）第21條第1項
前段規定，案經被告依資料查得，審理違章屬實，除補徵營業稅
額387萬8,980元，並依稅捐稽徵法第44條及營業稅法第51條第3
款規定，擇一從重處罰，按經減除違章行為發生日至查獲日（調
查基準日）止累積留抵稅額45萬0,463元後之漏稅額342萬8,517
元（387萬8,980元－45萬0,463元）處3倍罰鍰1,028萬5,500元（
計至百元止）。原告不服，申請復查，未獲變更，提起訴願，亦
遭決定駁回，遂提起本件行政訴訟。
乙、兩造之聲明：
一、原告聲明求為判決：
（一）訴願決定及原處分均撤銷。
（二）訴訟費用由被告負擔。
二、被告聲明求為判決：
（一）原告之訴駁回。
（二）訴訟費用由原告負擔。
丙、兩造主張之理由：
一、原告起訴意旨略謂：
    被告查獲原告89年至93年間涉嫌違反營業稅法，應補徵本稅
    387萬8,980元(起訴狀誤載為342萬8,517元)及罰鍰1,028萬5
    ,500元，經原告提起復查、訴願均維持原處分。原告商行由
    夫妻二人共同經營，係典型小店舖，自無能力聘請專業人士
    處理帳務、稅務問題，觸法後被告又處以極重倍數之罰鍰，
    原告實無力承擔如此重負，爰懇請鈞院體恤實情，從輕處分
    ，實感德便。
二、被告答辯意旨略謂：
(一)按「營利事業依法規定應給與他人憑證而未給與，應自他人
    取得憑證而未取得，或應保存憑證而未保存者，應就其未給
    與憑證、未取得憑證或未保存憑證，經查明認定之總額，處
    5%罰鍰。」為稅捐稽徵法第44條所明定。次按「營業人銷售
    貨物或勞務，應依本法營業人開立銷售憑證時限表規定之時
    限，開立統一發票交付買受人。」「營業人除本法另有規定
    外，不論有無銷售額，應以每2月為1期，於次期開始15日內
    ，填具規定格式之申報書，檢附退抵稅款及其他有關文件，
    向主管稽徵機關申報銷售額、應納或溢付營業稅額。其有應
    納營業稅額者，應先向公庫繳納後，檢同繳納收據一併申報
    。」「營業人有左列情形之一者，主管稽徵機關得依照查得
    之資料，核定其銷售額及應納稅額並補徵之：．．．4、短
    報、漏報銷售額者。」「納稅義務人，有左列情形之一者，
    除追繳稅款外，按所漏稅額處1倍至10倍罰鍰，並得停止其
    營業：．．．3、短報或漏報銷售額者。」「本法第4章第1
    節規定計算稅額之營業人，其進項稅額憑證，未於當期申報
    者，得延至次期申報扣抵。次期仍未申報者，應於申報扣抵
    當期敘明理由。」及「前項違反行政法上義務行為，除應處
    罰鍰外，另有沒入或其他種類行政罰之處罰者，得依該規定
    併為裁處。但其處罰種類相同，如從一重處罰已足以達成行
    政目的者，不得重複裁處。」分別為營業稅法第32條第1項
    前段、第35條第1項、第43條第1項第4款、第51條第3款、同
    法施行細則第29條及行政罰法第24條第2項所明定。復按「
    對外營業事項之發生，營利事業應於發生時自他人取得原始
    憑證，如進貨發票，或給與他人原始憑證，如銷貨發票。」
    為管理會計帳簿憑證辦法第21條第1項前段所規定。又「主
    旨：關於營業稅法施行細則第52條第2項第1款所稱之漏稅額
    ，如何認定乙案。說明：二、營業稅法施行細則第52條第2
    項第1款規定，營業稅法第51條第1款至第4款及第6款，以經
    主管稽徵機關依查得之資料，核定應補徵之應納稅額為漏稅
    額。上開漏稅額之計算，參酌本部79年12月7日台財稅第790
    410750號函及85年2月7日台財稅第851894251號函規定，應
    扣減營業人自違章行為發生日起至查獲日（調查基準日）止
    經稽徵機關核定之各期累積留抵稅額之最低金額為漏稅額。
    三、又依營業稅法第35條第1項規定，營業人不論有無銷售
    額，應按期填具申報書，檢附退抵稅款及其他有關文件，向
    主管稽徵機關申報銷售額、應納或溢付營業稅額。準此，營
    業人之進項稅額准予扣抵或退還，應以已申報者為前提，故
    營業人違反營業稅法第51條第1款至第4款及第6款，據以處
    罰之案件，營業人如於經查獲後始提出合法進項憑證者，稽
    徵機關於計算其漏稅額時尚不宜准其扣抵銷項稅額。」為財
    政部89年10月19日台財稅字第890457254號函(被告贅引85年
    4月26日台財稅字第851903313號函)所釋示。另「稅法：加
    值型及非加值型營業稅法。稅法條次及內容：第51條第3款
    、短報或漏報銷售額者。違章情形：．．．2、銷貨時未依
    法開立發票，且於申報當期銷售額時亦未列入申報。裁罰金
    額或倍數：按所漏稅額處3倍罰鍰。」為裁處時財政部96年3
    月28日台財稅字第09604513740號令修正「稅務違章案件裁
    罰金額或倍數參考表」所訂定。
(二)查原告為核定使用統一發票之營業人，主要營業項目為飲料
    批發零售（行業標準代號：462014），被告所屬新化稽徵所
    查核92年度營利事業所得稅時發現，原告進貨申報數與查詢
    營業稅資料庫進貨金額不符，進一步調閱系爭期間營業人銷
    售額與稅額申報書（401）與營業稅資料庫查得，其自86年
    起申報進貨金額大於銷貨金額，截至89年底累積留抵稅額計
    140萬9,390元，又進貨來源多為黑松股份有限公司(下稱黑
    松公司)斗六廠及中壢廠，貨品內容包含不易長期保存之碳
    酸飲料、果汁飲料及乳品等商品，於89年至93年間計銷售與
    原告之銷售額合計9,732萬6,905元，有黑松公司斗六廠94年
    7月28日（94）黑松斗儲字第022號函、中壢廠94年7月28 日
    （94）黑松壢會字第0039號函、臺南縣警察局玉井分局94年
    8月11日南縣井警三字第0940008096號函、原告自行申報之
    營業人銷售額與稅額申報書（401）及營利事業所得稅結算
    申報書可稽，原核以系爭期間原告之進貨金額9,732萬6,905
    元，經減除系爭期間進貨折讓64萬1,739元、固定資產（車
    輛）76萬1,492元、失竊損失85萬2,560元及93年期末存貨99
    5萬5,225元，核算其已銷售之進貨金額7,757萬9,595元，且
    依原告向黑松公司進貨之目的，既在銷售賺取利潤，故本件
    雖未查得其確實之銷售額，然既有其進貨之金額可資為據，
    初查以此查得資料核定銷售額，亦屬依法有據。
(三)次查本件經被告以95年10月16日南區國稅法一字第09500679
    37號、第0000000000號及第0950034409號函請原告提示89年
    至93年度帳簿憑證供核，並從其申請而分別以95年10月30日
    及11月13日南區國稅法一字第0000000000號及第0950034409
    號函准予展期至95年12月31日提示，嗣再依據其於96年1月1
    1日提示之帳冊憑證（含現金簿、銷貨簿、進貨簿及總分類
    帳），轉請被告所屬新化稽徵所依被告「處理納稅義務人行
    政救濟提示帳證供核作業要點」規定再審慎查核，經該所以
    96年1月17日南區國稅新化三字第0960006135號函及被告以
    96年2月8日、3月6日、3月14日南區國稅法一字第096000491
    6號、第0960071973號、第0960007711號函促請其限期補提
    示系爭期間銷貨統一發票、存貨簿、銷貨明細帳及商品進銷
    存明細表供核，其未配合辦理，卻於96年3月5日、3月12 日
    及5月9日一再申請展期提示，嗣雖於96年6月20日補提示進
    銷存明細表及期末商品盤存明細表；惟據其原結算申報數89
    年期末存貨金額917萬2,454元與90年期初開帳存貨金額1,39
    2萬3,734元、90年期末存貨金額1,092萬5,424元與91年期初
    開帳存貨金額621萬4,144元、92年期末存貨金額7萬7,263元
    與93年期初開帳存貨金額0元均不符；又經核對其所補提示
    之進銷存明細表，進銷存明細表載明89年、90年、91年、92
    年及93年期初存貨金額分別為917萬2,454元、2,226萬7,070
    元、3,931萬3,597元、5,667萬0,313元及6,739萬9,522元，
    與其原結算申報數89年、90年、91年、92年及93年期初存貨
    金額分別為1,392萬3,734元、1,392萬3,734元、621萬4,144
    元、226萬0,796元及0元亦均不符，進銷存顯無法勾稽。
(四)按有關課稅要件事實，多發生於納稅義務人所得支配之範圍
    ，稅捐稽徵機關掌握困難，為貫徹公平合法課稅之目的，因
    而課納稅義務人申報協力義務，此為司法院釋字第537號解
    釋意旨，原告所提出之證據既不足為主張事實之證明，依最
    高行政法院36年判字第16號判例意旨，核難認定其主張之事
    實為真實，原核依首揭規定核算其短漏報銷售額7,757萬9,5
    95元及補徵營業稅387萬8,980元，並無不合，又按所漏稅額
    342萬8,517元處3倍罰鍰1,028萬5,500元，亦無違誤。綜上
    ，本件訴訟顯無理由，請駁回其訴，以維稅政。
    理  由
一、按「營利事業依法規定應給與他人憑證而未給與，應自他人
    取得憑證而未取得，或應保存憑證而未保存者，應就其未給
    與憑證、未取得憑證或未保存憑證，經查明認定之總額，處
    5%罰鍰。」為稅捐稽徵法第44條所明定。次按「營業人銷售
    貨物或勞務，應依本法營業人開立銷售憑證時限表規定之時
    限，開立統一發票交付買受人。」「營業人除本法另有規定
    外，不論有無銷售額，應以每2月為1期，於次期開始15日內
    ，填具規定格式之申報書，檢附退抵稅款及其他有關文件，
    向主管稽徵機關申報銷售額、應納或溢付營業稅額。其有應
    納營業稅額者，應先向公庫繳納後，檢同繳納收據一併申報
    。」「營業人有左列情形之一者，主管稽徵機關得依照查得
    之資料，核定其銷售額及應納稅額並補徵之：．．．4、短
    報、漏報銷售額者。」「納稅義務人，有左列情形之一者，
    除追繳稅款外，按所漏稅額處1倍至10倍罰鍰，並得停止其
    營業：．．．3、短報或漏報銷售額者。」及「前項違反行
    政法上義務行為，除應處罰鍰外，另有沒入或其他種類行政
    罰之處罰者，得依該規定併為裁處。但其處罰種類相同，如
    從一重處罰已足以達成行政目的者，不得重複裁處。」分別
    為營業稅法第32條第1項前段、第35條第1項、第43條第1項
    第4款、第51條第3款、及行政罰法第24條第2項所明定。復
    按「本法第4章第1節規定計算稅額之營業人，其進項稅額憑
    證，未於當期申報者，得延至次期申報扣抵。次期仍未申報
    者，應於申報扣抵當期敘明理由。」「對外營業事項之發生
    ，營利事業應於發生時自他人取得原始憑證，如進貨發票，
    或給與他人原始憑證，如銷貨發票。」為營業稅法施行細則
    第29條及管理會計帳簿憑證辦法第21條第1項前段所規定。
    又「主旨：關於營業稅法施行細則第52條第2項第1款所稱之
    漏稅額，如何認定乙案。說明：二、營業稅法施行細則第52
    條第2項第1款規定，營業稅法第51條第1款至第4款及第6款
    ，以經主管稽徵機關依查得之資料，核定應補徵之應納稅額
    為漏稅額。上開漏稅額之計算，參酌本部79年12月7日台財
    稅第790410750號函及85年2月7日台財稅第851894251號函規
    定，應扣減營業人自違章行為發生日起至查獲日（調查基準
    日）止經稽徵機關核定之各期累積留抵稅額之最低金額為漏
    稅額。三、又依營業稅法第35條第1項規定，營業人不論有
    無銷售額，應按期填具申報書，檢附退抵稅款及其他有關文
    件，向主管稽徵機關申報銷售額、應納或溢付營業稅額。準
    此，營業人之進項稅額准予扣抵或退還，應以已申報者為前
    提，故營業人違反營業稅法第51條第1款至第4款及第6款，
    據以處罰之案件，營業人如於經查獲後始提出合法進項憑證
    者，稽徵機關於計算其漏稅額時尚不宜准其扣抵銷項稅額。
    」為財政部89年10月19日台財稅字第890457254號函釋在案
    。另「稅法：加值型及非加值型營業稅法。稅法條次及內容
    ：第51條第3款、短報或漏報銷售額者。違章情形：．．．2
    、銷貨時未依法開立發票，且於申報當期銷售額時亦未列入
    申報。裁罰金額或倍數：按所漏稅額處3倍罰鍰。」為裁處
    時財政部96年3月28日台財稅字第09604513740號令修正「稅
    務違章案件裁罰金額或倍數參考表」所訂定。
二、經查，原告為經核定使用統一發票之營業人，自86年起未據
    實（低報）申報進項稅額，藉以規避稽徵機關查核其實際銷
    售額，於89年至93年間銷貨，銷售額合計7,757萬9,595元，
    未依規定開立統一發票並申報銷售額繳納營業稅，涉有違反
    營業稅法第32條第1項前段、第35條第1項及管理會計帳簿憑
    證辦法第21條第1項前段規定，案經被告依資料查得，審理
    違章屬實，除補徵營業稅額387萬8,980元，並依稅捐稽徵法
    第44條及營業稅法第51條第3款規定，擇一從重處罰，按經
    減除違章行為發生日至查獲日（調查基準日）止累積留抵稅
    額45萬0,463元後之漏稅額342萬8,517元（387萬8,980元－4
    5萬0,463元）處3倍罰鍰1,028萬5,500元（計至百元止）等
    情，此有被告95年7月12日95年度財營業字第74095001211號
    處分書、96年8月1日南區國稅法一字第0960072012號復查決
    定書附於原處分卷可稽，應堪信實。
三、原告雖執前詞以為爭議，惟查，原告為核定使用統一發票之
    營業人，主要營業項目為飲料批發零售（行業標準代號：46
    2014），被告所屬新化稽徵所於查核原告92年度營利事業所
    得稅時發現，原告進貨申報數與查詢營業稅資料庫進貨金額
    不符，經調閱上述期間營業人銷售額與稅額申報書（401）
    與營業稅資料庫查得，其自86年起申報進貨金額大於銷貨金
    額，截至89年底累積留抵稅額計140萬9,390元，又進貨來源
    多為黑松公司斗六廠及中壢廠，貨品內容包含不易長期保存
    之碳酸飲料、果汁飲料及乳品等商品，於89年至93年間計銷
    售與原告之銷售額合計9,732萬6,905元(斗六廠6,701萬3,79
    0元及中壢廠2,487萬7,110元)等情，此有黑松公司斗六廠94
    年7月28日（94）黑松斗儲字第022號函、中壢廠94年7月28
    日（94）黑松壢會字第0039號函、臺南縣警察局玉井分局94
    年8月11日南縣井警三字第0940008096號函、上述期間原告
    自行申報之營業人銷售額與稅額申報書（401）及營利事業
    所得稅結算申報書附於原處分卷可憑。次查，本件經被告以
    95年10月16日南區國稅法一字第0950067937號、第00000000
    00號及第0950034409號函請原告提示89年至93年度帳簿憑證
    供被告查核，並從原告申請而分別以95年10月30日及11月13
    日日南區國稅法一字第0000000000號及第0950034409號函准
    予原告展期至95年12月31日提示，嗣再依據原告於96年1月
    11日提示之帳冊憑證（含現金簿、銷貨簿、進貨簿及總分類
    帳），轉請被告所屬新化稽徵所依被告「處理納稅義務人行
    政救濟提示帳證供核作業要點」規定再審慎查核，經被告所
    屬新化稽徵所以96年1月17日南區國稅新化三字第096000613
    5號函及被告以96年2月8日、3月6日、3月14日南區國稅法一
    字第0960004916號、第0960071973號、第0960007711號函促
    請原告限期補提示系爭期間銷貨統一發票、存貨簿、銷貨明
    細帳及商品進銷存明細表供被告查核，原告均未配合辦理，
    卻於96年3月5日、3月12日及5月9日一再向被告申請展期提
    示，嗣原告雖於96年6月20日補提示進銷存明細表及期末商
    品盤存明細表；惟據原告原結算申報數89年期末存貨金額91
    7萬2,454元與90年期初開帳存貨金額1,392萬3,734元、90年
    期末存貨金額1,092萬5,424元與91年期初開帳存貨金額621
    萬4,144元、92年期末存貨金額7萬7,263元與93年期初開帳
    存貨金額0元均不符；又經被告核對其所補提示之進銷存明
    細表，進銷存明細表載明89年、90年、91年、92年及93年期
    初存貨金額分別為917萬2,454元、2,226萬7,070元、3,931
    萬3,597元、5,667萬0,313元及6,739萬9,522元，與其原結
    算申報數89年、90年、91年、92年及93年期初存貨金額分別
    為1,392萬3,734元、1,392萬3,734元、621萬4,144元、226
    萬0,796元及0元亦均不符乙節，此有原告前揭函及其所提之
    現金簿、銷貨簿、進貨簿及總分類帳、進銷存明細表、期末
    商品盤存明細表、被告前揭函等附於原處分卷可查，是依原
    告所提出於被告之前述帳證，原告其前述期間之進銷存顯無
    法勾稽。觀諸被告認定原告向黑松公司前揭進貨之目的，係
    在銷售賺取利潤，為原告所不爭執，亦與常情相合，故本件
    被告雖未查得原告確實之銷售額，然既有如前述之其進貨金
    額可資為據，則被告原核以系爭期間原告之進貨金額9,732
    萬6,905元，經減除系爭期間進貨折讓64萬1,739元、固定資
    產（車輛）76萬1,492元、失竊損失85萬2,560元及93年期末
    存貨995萬5,225元，核算其已銷售之進貨金額7,757萬9,595
    元，未加計其利潤，應屬對原告為最有利之認定，於法尚無
    不合。再按，有關課稅要件事實，多發生於納稅義務人所得
    支配之範圍，稅捐稽徵機關掌握困難，為貫徹公平合法課稅
    之目的，因而課納稅義務人申報協力義務，此為司法院釋字
    第537號解釋意旨，原告所提出之證據既不足為主張事實之
    證明，依最高行政法院36年判字第16號判例意旨，自難認定
    其主張之事實為真實。是被告依營業稅法第43條第1項第4款
    規定核算其短漏報銷售額7,757萬9,595元及補徵營業稅387
    萬8,980元，並無不合，又依稅捐稽徵法第44條、營業稅法
    第51條第3款之規定，從一重按所漏稅額342萬8,517元處3倍
    罰鍰1,028萬5,500元，亦無違誤。
四、綜上所述，原告之主張並無可採。從而被告依營業稅法第43
    條第1項第4款規定核算其短漏報銷售額7,757萬9,595元及補
    徵營業稅387萬8,980元，又依稅捐稽徵法第44條、營業稅法
    第51條第3款之規定，從一重按所漏稅額342萬8,517元處3倍
    罰鍰1,028萬5,500元，均無違誤。復查決定及訴願決定均予
    維持，亦無不合。原告起訴意旨求為撤銷，為無理由，應予
    駁回。
據上論結，本件原告之訴為無理由，依行政訴訟法第195條第1項
後段、第98條第1項前段，判決如主文。
中    華    民    國    97    年    5     月    20    日
            高雄高等行政法院第一庭
                        審判長法官  呂  佳  徵
                              法官  蘇  秋  津
                              法官  林  勇  奮
以上正本係照原本作成。
如不服本判決，應於判決送達後20日內向本院提出上訴書狀，其
未表明上訴理由者，應於提起上訴後20日內向本院提出上訴理由
書（須按對造人數附繕本）；如於本判決宣示或公告後送達前提
起上訴者，應於判決送達後20日內補提上訴理由書（須附繕本）
。未表明上訴理由者，逕以裁定駁回。
中    華    民    國    97    年    5     月    20    日
                            書記官  黃  玉  幸


司法院資訊處製作；財團法人民間司法改革基金會備份。
